臺灣高等法院高雄分院民事判決　九十二年度上易字第三四九號
　　　上　訴　人　　甲○○
　　　被　上訴人　　乙○○
當事人間請求損害賠償事件，上訴人對於民國九十二年九月三十日臺灣高雄地方法院
九十二年度訴字第一四五六號第一審判決提起上訴，本院於九十三年三月十日言詞辯
論終結，判決如下：
    主      文
上訴駁回。
第二審訴訟費用由上訴人負擔。
    事實及理由
一、上訴人主張：上訴人係家庭醫學科醫師，原於高雄縣六龜鄉○○村○○路三十號
    開立再生診所執行醫師業務，與被上訴人素無嫌隙，詎被上訴人竟於民國九十二
    年三月二十九日下午十一時許，在上訴人位於高雄縣六龜鄉○○村○○路五十一
    巷一弄二十七號租住處，公然將「無恥」二字噴漆於上訴人租住處之鐵捲門上，
    以侮辱上訴人，使不特定多數人得以共見共聞，造成上訴人名譽權受侵害，嗣上
    訴人於翌日（即三十日）凌晨回到租住處發現後，乃報警處理，並偕同訴外人溫
    秀琴及梁淑卿前往訴外人吳景聖之住處與被上訴人商討協調事宜，惟被上訴人仍
    無悔意，並惡言恐嚇上訴人，以台語稱：「你最好不要繼續住在六龜，及在六龜
    繼續做下去，要不然代誌會很多。」等語，並以國語叫上訴人「滾出六龜」等語
    ，致上訴人心生畏懼，造成自由受侵害，精神上亦痛苦不堪。被上訴人對上訴人
    為妨害名譽及恐嚇危害安全之侵權行為，依民法第一百九十五條第一項、第二百
    十六條之規定，上訴人自得就名譽受侵害請求非財產上損害賠償新台幣（以下同
    ）五十萬元，併請求被上訴人為回復名譽之適當處分即應於中國時報、自由時報
    、民眾日報之高雄縣地方新聞版下約五Ｘ七公分版面，刊登如原判決主文第二項
    所示之道歉啟事一則，其刊載期間為一日。及就恐嚇侵權行為部分，賠償上訴人
    財產及非財產上損害五十萬元，及合計金額一百萬元自起訴狀繕本送達之翌日起
    至清償日止，按週年利率百分之五計算之利息等情。上訴人對於原審駁回其請求
    九十七萬元本息部分提起上訴，聲明求為判決：(一)原判決關於上訴人下列(二)敗訴
    部分廢棄。(二)右廢棄部分，被上訴人應再給付上訴人九十七萬元及自起訴狀繕本
    送達之翌日起至清償日止，按週年利率百分之五計算之利息。
    (三)第一、二審訴訟費用由被上訴人負擔。
二、被上訴人則以：上訴人利用其於再生診所執行醫師業務之機會，與診所實際負責
    人之妻產生曖昧之情，影響六龜鄉單純民情風俗，伊為使上訴人徹底悔悟，並化
    解衝突，乃於上揭時日單獨前往上訴人租住處將「無恥」二字噴漆於鐵捲門上，
    因當時係深夜，附近居民皆已入睡，並未達不特定多數人得以共見共聞之狀態，
    且上開二字於翌日即經訴外人溫秀琴清除，尚無他人知悉，縱造成名譽損害亦屬
    輕微，伊無公然侮辱上訴人之意思，是上訴人報警而公開其事的。又伊未於協調
    會時出言恐嚇上訴人，上訴人離開六龜係出於己意，與伊無關，伊是說如果上訴
    人願意離開六龜，伊願席開兩桌賠罪，況上訴人於協調會時以馬克杯打伊，可見
    上訴人不會害怕，故上訴人自由並無受侵害，上訴人之訴為無理由等語置辯。其
    答辯聲明：求為判決上訴駁回。
三、查上訴人主張前開被上訴人在上訴人租住處鐵捲門上噴漆「無恥」二字，經上訴
    人發現後報警之事實，業據提出照片三張為證，且為被上訴人所不爭執，復據證
    人梁淑卿、溫秀琴證述在卷，另經函調原法院九十二年度簡上字第四九九號與九
    十二年度簡字第二六二０號刑事案卷核明屬實，堪信為真實。惟被上訴人否認有
    何公然侮辱行為，並以前開詞置辯。經查：
（一）被上訴人抗辯稱：伊係於深夜將「無恥」二字噴漆在上訴人租住處之鐵捲門上
      ，當時附近居民皆已入睡，並未達不特定多數人得以共見共聞之狀態，且所噴
      漆二字於翌日即經訴外人溫秀琴清除，尚無他人知悉，故伊無公然侮辱之故意
      云云。惟查，據證人即上訴人租住處房東溫秀琴證稱：伊於當天晚上大約十一
      、二點到上訴人住處看到鐵捲門上噴有「無恥」二字，當時門是拉下來的，隔
      天下午約三、四點伊與梁淑卿一起用鐵樂士把噴漆擦掉，被上訴人沒有叫伊把
      漆擦掉等語（見原審卷第四十頁）；證人即再生診所房東梁淑卿亦證稱：伊於
      九十二年三月二十九日晚上約十二點左右在上訴人租住處發現噴漆，當時鐵捲
      門是拉下來的等語（見原審卷第四二頁），足見證人溫秀琴、梁淑卿係自行將
      噴漆清除，並非被上訴人願意清除；又上訴人租住處附近樓房林立，比鄰而居
      ，有卷附照片可稽，依常情言，尚難認被上訴人所為尚未達不特定多數人得以
      共見共聞之狀態，雖被上訴人噴漆之時係在深夜，迄至翌日下午三、四點始被
      清除，然該段時間長達數小時之久，倘上訴人租住處鐵捲門尚未開啟，一般人
      即得輕易知悉噴漆內容，亦難認尚無他人知悉，且被上訴人於夜晚噴漆因上訴
      人該鐵捲門已拉下應較為容易，自難僅憑被上訴人所為係在深夜，及被上訴人
      有將其名片放在門縫以示負責，即認其主觀上無貶損他人名譽之意思，是被上
      訴人辯稱其無公然侮辱之故意云云，不足採信。又被上訴人確有因公然將「無
      恥」二字，噴漆在上訴人租住處鐵捲門上之行為，經台灣高雄地方法院檢察署
      檢察官起訴，及原法院九十二年度簡字第二六二０號刑事案件判處被上訴人公
      然侮辱罪罰金二千元，得易服勞役在案，有上開妨害名譽刑事判決附卷可稽，
      該刑事判判決認定被上訴人所為有公然侮辱之犯意，與本件認定同，足供本件
      採擇，堪認被上訴人所為已不法侵害上訴人之名譽甚明。
（二）按名譽係人在社會上評價，通常指其人格在社會生活上所受之尊重，行為人主
      觀上基於毀損名譽之故意或過失，以語言、文字、漫畫或其他方法貶損他人在
      社會上之評價，即屬侵害他人名譽，雖不以廣佈社會為必要，但須有第三人知
      悉其事。本件被上訴人在不特定之多數人可以知悉之上訴人租住處鐵捲門上，
      公開以噴漆方式辱罵上訴人「無恥」，雖被上訴人辯稱其因不滿上訴人個人之
      私生活，目的在於使上訴人徹底悔悟，並無使他人知悉之意思云云，惟被上訴
      人所為確已造成上訴人名譽受損，使附近住戶對上訴人之人格可能產生貶損評
      價，上訴人主張被上訴人故意不法侵害其名譽，致其精神上因而受有極大痛苦
      ，自屬有據，被上訴人辯稱上訴人並無損害云云，尚無可採。則上訴人依民法
      第一百八十四條第一項前段、第一百九十五條第一項規定，請求被上訴人賠償
      相當之金額，及請求為回復名譽之適當處分，自有理由。
（三）經查本件上訴人係執業醫師，名下有十七筆投資（每股面額以十元計算，投資
      金額合計八十萬九千八百八十七元）及一九八五年份之汽車一部（1397cc ）
      ，無不動產；上訴人自陳月入約四十萬元，並提出九十一年度各類所得扣繳暨
      免扣繳憑單及健保給付明細為證，被上訴人亦不爭執上訴人月入達三、四十萬
      元。又被上訴人自陳係大學畢業，從事土木承包工程，月入約四萬多元，名下
      有十三筆不動產，三筆投資金額合計一百十一萬七千五百五十七元，及汽車二
      部（一九九一年及一九八八年份）。以上兩造財產狀況，有財政部財稅資料中
      心九十二年六月二十四日資五字第九二０九九００七號函暨所附兩造之歸戶財
      產查詢清單在卷可憑。是斟酌上述兩造之經濟能力、社會地位、資力、上訴人
      所受精神損害之程度，被上訴人之行為動機等一切情狀，認上訴人請求被上訴
      人賠償非財產上損害以三萬元為適當，並屬公允，其逾此數額之請求，尚屬無
      據。
四、次查，上訴人主張被上訴人另以台語恐嚇伊稱：「你最好不要繼續住在六龜，及
    在六龜繼續做下去，要不然代誌會很多。」等語，並以國語叫伊「滾出六龜」等
    語，致伊心生畏懼云云。惟查，據證人溫秀琴到庭證稱：伊不記得被上訴人協調
    當時的語氣及對上訴人是否出言恐嚇，伊有看到上訴人將馬克杯摔到地上等語；
    證人梁淑卿亦證稱：協調當時兩造一見面就吵架大聲講話，上訴人有答應離開六
    龜，所以先給房東溫秀琴三個月房租，被上訴人就認為上訴人不想離開，所以給
    三個月房租，上訴人因此往地上摔杯子，被上訴人只是用平常的口氣跟上訴人說
    「你如果不離開六龜，後續動作會很多」等語，是依證人梁淑卿所述，被上訴人
    之言詞內容尚與恐嚇之要件有間，上訴人片面指摘被上訴人有以上開言語恐嚇云
    云，尚屬無據。況依證人溫秀琴、梁淑卿證述之內容，上訴人既曾表明願離開六
    龜，且協調當時更因氣憤而摔破杯子，即難認上訴人有何心生恐懼情事，其主張
    精神自由受侵害云云，亦非可採。從而，上訴人主張因被上訴人之恐嚇行為致精
    神自由受侵害，請求被上訴人賠償此部分之財產上與非財產上之損害共五十萬元
    ，尚屬無據。
五、綜據上述，上訴人主張因被上訴人公然侮辱之行為，致其名譽權受侵害，依侵權
    行為之法律關係，請求被上訴人賠償非財產上損害三萬元，為有理由，應予准許
    ，逾此範圍之請求，為無理由不能准許；至上訴人主張被上訴人有恐嚇侵權行為
    部分，既屬無據，其請求此部分之財產上與非財產上之損害賠償五十萬元，自不
    應准許。綜據上述，原審就上訴人上開請求被上訴人賠償不應准許部分（即請求
    賠償九十七萬元本息部分），為上訴人敗訴之判決，並無違誤，上訴意旨求將原
    判決此部分予以廢棄改判，非有理由，應予駁回。
六、據上論結，本件上訴為無理由，依民事訴訟法第四百四十九條第一項、第七十八
    條，判決如主文。
中　　　華　　　民　　　國　　九十三　　年　　　三　　　月　　二十四　　日
　　　　　　　　　　　　　　　　　　　　民事第五庭
~B1審判長法　官　蔡明宛
~B2　　　法　官　曾錦昌
~B3      法　官　林健彥
正本係照原本作成。
不得上訴。
中　　　華　　　民　　　國　　九十三　　年　　　三　　　月　　二十六　 日
~B法院書記官　張明賢
